【裁判字號】    97,台抗,578
【裁判日期】    970731
【裁判案由】    殺人聲請再審
【裁判全文】
最高法院刑事裁定              九十七年度台抗字第五七八號
抗  告  人  甲○○
            丙○○
                    號（羈押於台灣台中看守所）
            乙○○
上列抗告人等因殺人案件，不服台灣高等法院台中分院中華民國
九十七年六月十二日駁回聲請再審之裁定（九十七年度聲再字第
二五號），提起抗告，本院裁定如下：
    主  文
抗告駁回。
    理  由
本件原裁定以抗告人甲○○在原審聲請狀之貳、一至四所述，係
指原判決並未就其何時與抗告人乙○○謀議開槍報復？謀議之內
容為何？其對梁原魁之抱怨內容是否可視為教唆參與報復行動？
乙○○邀集梁原魁、抗告人丙○○共同參與報復行動、嗣後乙○
○、梁原魁、丙○○共同殺人之行為，如何與其有關等情詳細明
白說明；乙○○於警詢並未提及其有參與犯行，原確定判決仍引
為認定其有為本案犯行之依據。而乙○○、丙○○在原審聲請狀
之貳、一至五、七、八所述，乃指原判決就乙○○與甲○○係何
時，在醫院病房為何等內容之謀議，並未敘明依何證據認定；乙
○○如何邀丙○○參與報復行動，及係由乙○○取得作案用之手
槍子彈之依據何在？乙○○提供改造手槍、子彈之依據何在？乙
○○與丙○○共同前往中山醫學大學附設醫院，由乙○○進入病
房告知甲○○彼等逞兇得手之事，再由乙○○交付梁原魁新台幣
一萬元現金，並指示梁原魁承擔所有刑事責任等情之依據何在？
均未說明；原判決以乙○○警詢之供述，作為認定丙○○參與本
件犯行之依據，然乙○○警詢並未敘及丙○○於開車前，是否知
悉梁原魁會下手實施殺人行為，顯然無法據以認定丙○○參與本
件犯行；原判決記載：「（第一審審理時問梁原魁：丙○○對於
持槍射擊柳東坡的事情，他了解的程度如何？）我知道的，他都
知悉」。然梁原魁如何認知丙○○對於持槍射柳東坡都知悉，又
知悉至何種程度？原審均未調查。因認原判決有就足生影響於判
決之重要證據漏未審酌之情形，彼等有刑事訴訟第四百二十條第
一項第六款之再審事由等語。惟依刑事訴訟法第四百二十一條規
定，以原判決有足生影響於判決之重要證據漏未審酌，為受判決
人之利益聲請再審，限於不得上訴於第三審法院之案件，其經第
二審確定之有罪判決，始得為之。抗告人等所犯之罪，為刑法第
二百七十一條第一項之殺人罪、修正前槍砲彈藥刀械管制條例第
十一條第四項之非法持有可發射子彈具有殺傷力之手槍罪、槍砲
彈藥刀械管制條例第十二條第四項之非法持有子彈罪，屬得上訴
第三審法院之案件，依上開說明，即不得據以聲請再審。又上開
抗告人等所主張之證據，於事實審判決前皆已存在，並非彼等當
時所不知，事後方行發現，亦與「發現新證據」之要件不合。且
以自己共同犯罪之意思，參與實行犯罪構成要件以外之行為，或
以自己共同犯罪之意思，事先同謀，而由其中一部分人實行犯罪
行為者，均為刑法上之共同正犯。換言之，行為人如係以自己共
同犯罪之意思參與犯罪，其所參與者縱非該犯罪構成要件之行為
，仍無礙於共同正犯罪責之成立。至於立場對立之各行為人，如
各有其目的，而各依其目的分別實行犯罪行為，致彼此間無所謂
犯意聯絡者，各行為人固僅應就其實行之行為，分別負責。然立
場對立之各個行為人間，若有共同之目的，並為達成此一共同目
的，而基於彼此間共同犯意之聯絡，推由其中一部分人實行犯罪
行為者，則仍屬共同正犯，應就彼此犯意聯絡範圍內之全部犯罪
結果共負責任。又共同正犯間之犯意聯絡，並不以數人間直接發
生為限，即有間接之聯絡者，亦包括在內。甲○○雖未親自參與
實行殺人犯行，然其係為對被害人柳東坡開槍復仇，而與乙○○
有所謀議，自應負共同正犯之責。又梁原魁負責持槍槍擊柳東坡
，丙○○負責駕駛自用小客車接應，乙○○負責取得作案用之改
造手槍、制式子彈等物品及於現場指揮與接應，以遂行甲○○報
復之犯罪目的，彼等均係以自己共同犯罪之意思，在共同意思範
圍內，各自分擔犯罪行為之一部，相互利用他人犯罪之行為，以
達其犯罪之目的，均應就全部行為所發生之結果負其責任。已據
原判決詳為說明所憑之證據及認定之理由。固未對抗告人等所指
之細節均予詳述，惟對彼等為共同正犯之認定要無影響。抗告人
等上開主張，顯然不足以動搖原有罪之確定判決。至甲○○在原
審聲請狀之貳、五所述，乙○○、丙○○在原審聲請狀之貳、六
所述及聲請勘驗中山醫學大學附設醫院病房之廁所，查是否能聽
到廁所外之對話內容等情。因梁原魁不惟於偵查中有上揭證述，
且於民國九十四年九月五日第一審審判時，亦為相同之證述。而
乙○○之選任辯護人當時並未就廁所內能否聽到對話為詰問。苟
在廁所內不能聽到外面聲音，其及選任辯護人不可能不聲請調查
，顯見事後爭執梁原魁在廁所內，不能聽到外面談話內容，並不
可採。且勘驗廁所為新事證，該證據並非於事實審法院判決前已
經存在，亦不得據以聲請再審。因認抗告人等再審之聲請，均無
理由，而予駁回，經核尚無不合。抗告意旨仍執陳詞，指摘原裁
定不當，為無理由，皆應予駁回。
據上論結，應依刑事訴訟法第四百十二條，裁定如主文。
中    華    民    國  九十七  年    七    月  三十一  日
                      最高法院刑事第十二庭
                          審判長法官  石  木  欽
                                法官  陳  世  淙
                                法官  洪  佳  濱
                                法官  林  俊  益
                                法官  黃  梅  月
      本件正本證明與原本無異
                                      書  記  官
中    華    民    國  九十七  年    八    月    七    日
                                                     Ａ


司法院資訊處製作；財團法人民間司法改革基金會備份。
